【裁判字號】    98,台上,3397
【裁判日期】    980618
【裁判案由】    偽造文書
【裁判全文】
最高法院刑事判決            九十八年度台上字第三三九七號
上訴人即自訴
人 魏樹鴻 之
承 受訴訟 人  甲 ○ ○
自 訴代理 人  王 志 哲律師
被        告  乙○○○
              丙 ○ ○
上列上訴人因承受魏樹鴻自訴被告等偽造文書案件，不服台灣高
等法院中華民國九十八年二月二十四日第二審更審判決（九十七
年度重上更(三)字第二一四號，自訴案號：台灣台北地方法院八十
八年度自字第一一二六號），提起上訴，本院判決如下：
    主  文
上訴駁回。
    理  由
一、關於自訴被告丙○○、乙○○○涉犯刑法第二百十六條、第
二百十條罪嫌部分：
按刑事訴訟法第三百七十七條規定：上訴於第三審法院，非以判
決違背法令為理由，不得為之；是提起第三審上訴，應以原判決
違背法令為理由，係屬法定要件。如果上訴理由書狀並未依據卷
內訴訟資料具體指摘原判決不適用何種法則或如何適用不當，或
所指摘原判決違法情事，顯與法律規定得為第三審上訴理由之違
法情形不相適合時，均應認其上訴為違背法律上之程式，予以駁
回。本件自訴人魏樹鴻（已死亡，由其子即上訴人甲○○承受訴
訟）於民國九十二年八月十五日向第一審法院提起自訴，指乙○
○○為歐寶建設事業股份有限公司（下稱歐寶公司）董事長、丙
○○為實際負責歐寶公司業務之人，二人與台鳳股份有限公司董
事長黃葉冬梅及實際負責台鳳公司業務之黃宗宏（以上二人業經
判決無罪確定），為達成儘速共同興建房屋以獲利目的，於八十
四年十一月間共同連續偽造自訴人所有台北縣永和市○○○路○
段八五巷四弄四號三樓基地之土地使用權同意書及偽刻印章，向
台北縣政府工務局申請建築執照，而取得該局核發之建築執照，
共同涉犯刑法第二百十六條、第二百十條偽造文書等罪嫌（被告
等另被訴涉犯刑法第二百十六條、第二百十四條、第二百十七條
部分，駁回上訴之理由詳如後述）。惟刑事訴訟法已於九十二年
二月六日修正公布，同年九月一日施行，修正後第三百十九條第
二項規定：「自訴之提起，應委任律師為之」；第三百二十九條
規定：「檢察官於審判期日所得為之訴訟行為，於自訴程序，由
自訴代理人為之」、「自訴人未委任代理人，法院應定期間以裁
定命其委任代理人；逾期仍不委任者，應諭知不受理之判決」。
又案件經發回第二審更審，為另一審級訴訟程序之開始，本件於
九十七年十二月十一日經本院第三次發回原審法院更審時，新法
既已施行，自應適用，並無刑事訴訟法施行法第七條之三但書之
適用。參照刑事訴訟法第三十八條準用第三十條規定及司法院院
字第一七五五號解釋，自訴人委任律師為代理人之委任狀，應於
每一審級提出，第二審審級程序既已重新開始，自應委任律師為
代理人。上訴人甲○○於自訴人死亡後，既已依法承受訴訟，但
於原審法院本次更審時，未委任律師為代理人，經原審法院於九
十八年二月三日裁定命其於七日內委任律師為自訴代理人進行訴
訟，該裁定於九十八年二月九日送達上訴人收受，上訴人逾期仍
未委任律師為代理人，有送達證書一紙在卷可稽。原審因而依刑
事訴訟法第三百二十九條第二項規定，撤銷第一審關於乙○○○
、丙○○部分之無罪判決，改判諭知自訴不受理，已詳敘其認定
依據及理由，並無違背法令情形。上訴人提出「證物一」以其收
受前開補正裁定後，已於九十八年二月十三日提出陳報狀及檢附
自訴代理人委任書之正本在案，指摘原判決認定上訴人未於期限
內補正，與事實、證據不符，自屬違背法令。然上訴人提出「證
物一」即九十八年二月十三日刑事陳報狀影本，該狀雖記載「謹
狀台灣高等法院公鑒」，卻蓋有台灣高等法院檢察署之收件章，
足見該狀係向台灣高等法院檢察署提出，非向原審法院提出，況
前開陳報狀影本並無提出人簽章，係何人提出不明，且僅陳明因
另有考量，請原審法院自為判決或通知檢察官擔任（當）訴訟云
云，無附委任律師為代理人之委任狀影本，而原審卷內亦查無台
灣高等法院檢察署轉送該陳報狀之資料，原審認定上訴人未於限
期內依法補正，委任律師為自訴代理人，而判決自訴不受理，並
無違誤。上訴意旨核非依據卷內資料為具體違法指摘之合法上訴
第三審理由。應認上訴人關於此部分之上訴違背法律上之程式，
予以駁回。
二、關於自訴丙○○、乙○○○涉犯刑法第二百十六條、第二百
十四條、第二百十七條罪嫌部分：
按刑事訴訟法第三百七十六條所列各罪之案件，經第二審判決者
，不得上訴於第三審法院，法有明文。本件自訴丙○○、乙○○
○涉犯刑法第二百十六條、第二百十四條、第二百十七條罪嫌部
分，均屬刑事訴訟法第三百七十六條第一款之案件，依上開說明
，既經第二審判決，自不得上訴於第三審法院。上訴人猶一併提
起上訴，顯為法所不許，應併予駁回。
據上論結，應依刑事訴訟法第三百九十五條前段，判決如主文。
中    華    民    國  九十八  年    六    月   十八   日
                      最高法院刑事第八庭
                          審判長法官  洪  文  章
                                法官  王  居  財
                                法官  郭  毓  洲
                                法官  黃  梅  月
                                法官  邱  同  印
      本件正本證明與原本無異
                                      書  記  官
中    華    民    國  九十八  年    六    月  二十三  日
                                                    m


司法院資訊處製作；財團法人民間司法改革基金會備份。
